臺灣新北地方法院民事判決
110年度訴字第717號
原      告  朱政庭  
            王智文  

            黃英豪  
共      同 
訴訟代理人  曾伯軒律師            
複  代理人  李協旻律師（言詞辯論終結後解除委任）
被      告  鍾坤祐  
            鍾佩嬑  

            李忠明  


共     同
訴訟代理人  楊忠憲律師
            張凱婷律師
上列當事人間請求返還合夥出資款等事件，經本院於民國111年1
月14日言詞辯論終結，判決如下：
    主      文
原告之訴及假執行之聲請均駁回。
訴訟費用由原告負擔。
    事實及理由
一、原告主張：被告鍾坤祐、鍾佩嬑、李忠明（下合稱被告，單
    指其一則逕稱其名）均無實際出資兩碗茶飲品有限公司（下
    稱兩碗茶公司）之意願，竟於民國107年間邀約原告朱政庭
    、王智文、黃英豪（下合稱原告，單指其一則逕稱其名）共
    同投資設立兩碗茶公司，並誆稱：被告各願出資新臺幣（下
    同）100萬元，原告亦各出資100萬元，鍾坤祐、鍾佩嬑、李
    忠明、朱政庭、王智文、黃英豪持股比例各21％、19％、15％
    、15％、15％、15％云云，致原告陷於錯誤，因而以附表所示
    之方式對於兩碗茶公司各出資100萬元，兩造間成立隱名合
    夥契約，被告為出名營業人，原告為隱名合夥人，兩碗茶公
    司於107年5月1日開幕後，即由被告負責經營，因鍾坤祐、
    鍾佩嬑於107年9月10日退夥，兩碗茶公司目的事業不能完成
    ，兩造間隱名合夥契約已終止，原告得依民法第709條規定
    請求被告返還原告之出資，又被告未依約各出資100萬元，
    詐欺原告各出資100萬元，致原告各受有出資款100萬元之損
    害，成立侵權行為，原告得依民法第184條第1項前段規定請
    求被告賠償損害，爰依民法第709條、第184條第1項前段規
    定，提起本件訴訟等語。並聲明：㈠鍾坤祐應給付原告100萬
    元，及自起訴狀繕本送達翌日起至清償日止，按週年利率5％
    計算之利息。㈡鍾佩嬑應給付原告100萬元，及自起訴狀繕本
    送達翌日起至清償日止，按週年利率5％計算之利息。㈢李忠
    明應給付原告100萬元，及自起訴狀繕本送達翌日起至清償
    日止，按週年利率5％計算之利息。㈣願供擔保請准宣告假執
    行。
二、被告則以：鍾佩嬑僅係兩碗茶公司之會計，非合夥人，與原
    告間無隱名合夥契約存在，李忠明則係技術入股，雖擔任兩
    碗茶公司店長，但非出名營業人，與原告間亦不成立隱名合
    夥契約，又鍾坤祐、李忠明原已準備提出股金，因原告主張
    合夥關係終止，要求被告退出兩碗茶公司，被告才未補足股
    金，再本件隱名合夥契約縱已終止，仍須經結算程序始得確
    定應否返還出資及應返還之數額，本件既未經結算，不能得
    知隱名合夥契約終止時之財產狀況，亦無從確定原告之出資
    是否因損失而減少，原告自不得請求返還出資，另被告並無
    侵權行為，亦未詐欺原告，原告復未舉證被告故意過失不法
    侵害原告之權利等語資為抗辯。並聲明：㈠原告之訴及假執
    行之聲請均駁回。㈡如受不利判決，願供擔保請准宣告免為
    假執行。
三、原告主張以附表編號1、2、3-1、3-2所示之出資方式對於兩
    碗茶公司出資等事實，業據提出花旗（台灣）銀行跨行匯款
    申請書、合作金庫商業銀行匯款申請書、國泰世華商業銀行
    匯出匯款憑證等為證（見本院110年度重司調字第2號卷第29
    頁至第30頁、臺灣新北地方檢察署107年度他字第7303號卷
    【下稱他字卷】第8頁），並有兩碗茶公司中國信託銀行帳
    號000000000000號帳戶交易明細可稽（見他字卷第22頁至第
    25頁反面），且為被告所不爭執（見本院卷第54頁至第55頁
    ），堪信為真實。
四、本院之判斷：
　㈠原告依民法第709條規定請求返還出資有無理由？　
　⒈按隱名合夥契約經終止時，依民法第701條準用同法第689條
    規定，須經結算程序並無損失，出資人始得依民法第709條
    規定請求返還全數出資額（最高法院108年度台上字第876號
    判決參照）。隱名合夥契約終止時，出名營業人應返還隱名
    合夥人之出資及給與其應得之利益。但出資因損失而減少者
    ，僅返還其餘存額，民法第709條定有明文。隱名合夥契約
    終止時，不論出名營業人所經營之事業是否繼續存在，出名
    營業人應就其與隱名合夥人之權利義務關係，予以計算，俾
    資結束。其計算方法，依同法第701條規定準用同法第689條
    規定，應以隱名合夥契約終止時之財產狀況為準。出名營業
    人應返還隱名合夥人之出資及給與其應得之利益，除另經約
    定外，不問其出資之種類，得以金錢抵還之。又終止時尚未
    了結之隱名合夥事務，於了結後計算，並分配其損益（最高
    法院107年度台上字第1211號、88年度台上字第1690號判決
    參照）。隱名合夥係當事人約定，一方對於他方所經營之事
    業出資，而分受其營業所生之利益，及分擔其所生損失之契
    約，該項契約準用合夥之規定，於退夥後須經結算程序，始
    能分配其損益（最高法院71年度台上字第1081號判決參照）
    。是隱名合夥契約終止時，須依民法第701條規定準用同法
    第689條規定經結算程序確定並無損失或尚有餘存額後，始
    得依民法第709條規定請求返還出資。
　⒉本件原告主張兩造間成立隱名合夥契約，被告為出名營業人
    ，原告為隱名合夥人，兩造間隱名合約契約已終止等節縱屬
    實，依上說明，須依民法第701條規定準用同法第689條規定
    經結算程序確定並無損失或尚有餘存額後，始得依民法第70
    9條規定請求返還出資。而原告既未舉證兩造間隱名合夥契
    約已經結算程序，被告亦就此爭執，無從確定原告之出資是
    否因損失而減少或有無餘存額，則原告逕依民法第709條規
    定，請求被告返還原告之出資，於法未合，不應准許。至於
    原告所提最高法院97年度台上字第2062號、88年度台上字第
    1998號判決，僅在說明隱名合夥人出資之返還得由當事人自
    由約定，若無另有約定，仍應適用民法債編隱名合夥節之相
    關規定，原告既未提出兩造間隱名合夥契約等證據證明兩造
    間就隱名合夥人出資之返還另有約定，自仍應依民法第701
    條規定準用第689條規定為結算後，始得依民法第709條規定
    請求返還出資，附此敘明。
　㈡原告依民法第184條第1項前段規定請求賠償損害有無理由？
　⒈按民法第184條第1項前段規定，侵權行為之成立，須行為人
    因故意過失不法侵害他人權利，亦即行為人須具備歸責性、
    違法性，並不法行為與損害間有相當因果關係，始能成立。
    且主張侵權行為損害賠償請求權之人，對於侵權行為之成立
    要件應負舉證責任（最高法院100年度台上字第328號判決參
    照）。本件原告主張被告詐欺原告出資，致原告受有出資款
    之損害，成立侵權行為，為被告所否認，自應由原告就詐欺
    行為及侵權行為之成立要件，負舉證之責。
　⒉原告主張被告自始即無出資兩碗茶公司之意願，卻表示被告
    各願出資100萬元之不真實事實，而邀約原告出資，致原告
    陷於錯誤而出資等節，為被告所否認，原告雖聲請證人即黃
    英豪配偶黃心怡作證，惟證人黃心怡於本院審理中之證詞縱
    屬實，至多僅能證明鍾坤祐邀約黃英豪、黃心怡投資時有表
    示被告一人要出資100萬元，既無法證明兩造間對於被告之
    出資期限有所約定，更不能憑此推論被告自始即無出資兩碗
    茶公司之真意及意願，徵之朱政庭於刑事案件偵查中自陳在
    107年9月8日前未曾約定被告出資之期限，自難徒以被告事
    後未出資之客觀狀態，遽謂被告自始即無出資之真意及意願
    ，遑論被告有何詐欺行為並致原告陷於錯誤之情事。況出資
    或與他人合夥本有一定程度之不確定性及風險，而由原告於
    刑事案件偵訊時均自承出資兩碗茶公司係出於原告自行之評
    估（見他字卷第102頁反面），可知原告係經自行衡量評估
    相關不確定性及風險後，始決意出資兩碗茶公司，自無所謂
    陷於錯誤可言，原告主張被告成立詐欺之侵權行為，不足為
    採。從而，原告依民法第184條第1項前段規定請求被告賠償
    損害，洵屬無據，不能准許。
五、綜上所述，原告依民法第709條、第184條第1項前段規定，
    請求鍾坤祐、鍾佩嬑、李忠明應各給付原告100萬元，及均
    自起訴狀繕本送達翌日起至清償日止，按週年利率5％計算之
    利息，為無理由，應予駁回，其假執行之聲請因訴之駁回而
    失所附麗，應併駁回之。
六、本件事證已臻明確，兩造其餘攻擊防禦方法及證據，經審酌
    後與判決之結果不生影響，爰不一一論列。
據上論結，本件原告之訴為無理由，依民事訴訟法第78條、第85
條第1項前段，判決如主文。
中　　華　　民　　國　　111 　年　　2 　　月　　18　　日
                  民事第六庭  法　官　陳佳君
  附表  編號 原告 出資款 出資時間及方式 1 朱政庭 100萬元 於107年3月2日匯款100萬元至鍾坤祐玉山銀行帳號0000000000000號帳戶 2 黃英豪 100萬元 於107年4月27日匯款100萬元至兩碗茶公司中國信託銀行帳號000000000000號帳戶 3-1 王智文 358,000元 於107年4月27日匯款358,000元至兩碗茶公司中國信託銀行帳號000000000000號帳戶 3-2  500,000元 於107年8月20日匯款500,000元至兩碗茶公司中國信託銀行帳號000000000000號帳戶 3-3  142,000元 代墊兩碗茶公司設計費、服裝費、紙杯訂金共142,000元以出資 
以上正本係照原本作成。
如對本判決上訴，須於判決送達後20日內向本院提出上訴狀。如
委任律師提起上訴者，應一併繳納上訴審裁判費。
中　　華　　民　　國　　111 　年　　2 　　月　　21　　日
                              書記官  李淑卿